【裁判字號】    91,上更(一),350
【裁判日期】    920130
【裁判案由】    違反毒品危害防制條例
【裁判全文】
臺灣高等法院高雄分院刑事判決                九十一年度上更(一)字第三五號
    上  訴  人
    即  被  告  甲○○  男  .
    指定辯護人  本院公設辯護人孫妙岑
右上訴人因違反毒品危害防制條例等案件，不服臺灣高雄地方法院九十年度易字第三
一五三號中華民國九十一年四月二十五日第一審判決（起訴案號：臺灣高雄地方法院
檢察署九十年度偵字第七六七號、第二六六五號），提起上訴，經最高法院發回，本
院判決如左：
      主  文
原判決關於甲○○誣陷他人違反毒品危害防制條例部分撤銷。
甲○○共同栽贓誣陷他人犯持有第一級毒品罪，處有期徒刑參年，褫奪公權參年。扣
案之第一級毒品海洛因（淨重拾捌點柒公克，及殘沾毒品夾鍊袋參拾伍個），沒
收銷燬之；扣案門號零玖零陸柒捌玖號行動電話壹支，沒收。
      事  實
一、HANG MEI BETTY CHU （國籍加拿大，臺灣高雄地方法院通緝中，以下簡稱「BE
    TTY」 ）與佘明宏原係男女朋友關係，後因佘明宏另與李慶雯交往並論及婚嫁，
    BETTY 因而心生不滿，乃於民國八十九年八月十四日自香港來台至高雄市全揚徵
    信社，以新台幣（下同）八十萬元之代價，委託甲○○共謀陷害李慶雯入獄，兩
    人即基於共同栽贓誣陷李慶雯犯持有毒品罪之犯意聯絡，並以甲○○所有之00
    00000000號行動電話做為聯絡栽贓事宜之聯絡工具，約定先由BETTY 支
    付甲○○前金港幣十萬元（折合新台幣四十萬元），待李慶雯入獄後再支付尾款
    四十萬元。甲○○得款後，乃於同年月十七日晚間十一、二點，在高雄市○○○
    路三八號前，以新台幣八萬元之價格向綽號「阿龍」姓名年籍不詳之成年男子（
    以下簡稱「阿龍」）購得海洛因一包，並摻入一小瓶珍珠粉後，以塑膠夾鍊袋分
    裝成三十五小包（總計含包裝重五十六點八二公克，淨重三十八點七三公克）後
    再裝入紙袋內，並於同年月十八日凌晨二時許，在李慶雯高雄市左營區○○○路
    二０八號附近停車處，以Ｌ型角尺撬開李慶雯所有停放於路邊之車號ＹＤ—八０
    六五號自用小客車車門，將上開毒品藏放於右前座下，同日上午不知情李慶雯駕
    駛該車至其服務之盤古銀行上班，並將該車停放在高雄市○○○路六三號盤古銀
    行之員工停車場內，同日中午十二時許，甲○○即以電話向高雄市政府警察局新
    興分局勤務指揮中心報案，稱：「有一部自小客車車牌號碼ＹＤ—八０六五號，
    ．．駕駛座隔壁椅子下有放置毒品」等語，勤務中心遂指揮高雄市政府警察局新
    興分局自強派出所員警到場查緝，並在該自用小客車內起獲海洛因三十五包（淨
    重三八點七五公克，包裝三十五個夾鍊袋重一八點零九公克），且以持有第一級
    毒品罪嫌將李慶雯移送台灣高雄地方法院檢察署偵辦，經該署檢察官偵訊後諭知
    李慶雯以十萬元交保候傳。嗣經警循線於同年十二月二十八日下午二時許，在高
    雄縣大樹鄉○○村○○路二三七巷三十弄二號甲○○居處查獲甲○○，並扣得其
    所有聯絡上揭犯罪所用之行動電話一支。
二、案經高雄市政府警察局新興分局報請台灣高雄地方法院檢察署檢察官偵查起訴。
      理  由
一、右揭事實，業據上訴人即被告甲○○（下稱被告）於警訊、偵查、原審及本院審
    理中供承不諱，核與被害人李慶雯指訴情節相符，並有高雄市政府警察局新興分
    局受理各類案件紀錄表、京城飯店住客電話使用明細表、電信使用者資料查詢單
    、被告甲○○與BETTY聯絡之電話譯文各一份及報案錄音一捲在卷可按，且扣案
    之疑似海洛因三十五包經送驗後，確定均含第一級毒品海洛因成分，合計淨重三
    十八點七三公克、包裝（三十五個夾鍊袋）重十八點０九公克、純度百分之二十
    三點三一、純質淨重九點０三公克，此有法務部調查局鑑定通知書一紙（編號：
    000000000號）附卷可稽，是足認被告此部分自白與事實相符。至被告
    雖於原審另辯以：BETTY只是拿港幣十萬元給我看而已，毒品是她拿來給我和我
    一起分裝的云云，惟查：被告於警訊中已供稱：「雙方確定以新台幣八十萬成交
    後，BETTY先付我港幣十萬元（折合台幣約四十萬元），我拿到BETTY所支付的四
    十萬現金後，隔天（即八月十七日）打電話聯絡綽號『阿龍』的男子，就拿該筆
    錢其中的八萬元向阿龍購買毒品海洛因，當天晚上十一、二點，約定在新興區○
    ○○路八三號前交易」等語（見高市警新分刑字第二三七六０號第二頁），於偵
    查中復供稱：「（問：毒品何處買的？）在六合路，放毒品前一天買的」、「向
    一綽號『阿龍』買的」等語（見九十年度偵字第七六七號偵查卷第七頁、第十六
    頁）；其嗣後改稱BETTY並沒有先給我十萬港幣，而毒品是BETTY拿來給我，並與
    我一起分裝的云云，又稱：我確實有和「阿龍」約在六合路，但是沒有等到他，
    後來BETTY自己拿毒品來的等語（見九十一年三月八日訊問筆錄），是被告甲○
    ○並不否認其於藏放毒品於被害人車上的前一天（即八月十七日），確實有與「
    阿龍」相約於六合路一情，又查BETTY已於八月十五日即出境離台，此有內政部
    警政署入出境管理局旅客入出境紀錄表一紙在卷可按，是BETTY顯不可能於被告
    甲○○與阿龍在八月十七日晚間十一、二點相約未果後，方自行拿毒品給被告甲
    ○○並與其一同分裝；且衡諸常情，倘被告甲○○果真為BETTY藏放毒品於被害
    人車上前未取得任何報酬，自無甘冒受嚴厲刑事訴追之風險，自行出錢購買毒品
    ，再將毒品藏放於被害人車上以栽贓誣陷被害人之理，是足認被告甲○○於警訊
    及偵查中自白其係以BETTY先給他的四十萬元中，以八萬元向「阿龍」購買毒品
    等情，應與事實相符，其於原審翻異前詞，顯係事後避重就輕之詞，不足採信。
    綜上被告右揭犯行，事證明確，犯行應堪認定。
二、核被告向綽號阿龍者購得第一級毒品海洛因，並於摻入珍珠粉後，再將之分裝成
    三十五小包而持有之部分，係犯毒品危害防制條例第十一條第一項之持有第一級
    毒品罪；其將第一級毒品放置在被害人李慶雯車內，而向警方報案栽贓誣陷李慶
    雯犯持有第一級毒品所為，係犯同條例第十六條、第十一條第一項之栽贓誣陷他
    人犯持有第一級毒品罪，應依同條例第十一條第一項之持有第一級毒品罪之刑處
    斷。被告所犯上開二罪，有方法結果之牽連關係，應從一情節較重之毒品危害防
    制條例第十六條、第十一條第一項之栽贓誣陷他人犯持有第一級毒品罪處斷。被
    告與BE TTY間，就栽贓誣陷他人犯持有第一級毒品罪犯行，彼此間有犯意之聯絡
    及行為之分擔，均為共同正犯。又被告所犯毒品危害防制條例第十六條、第十一
    條第一項之栽贓誣陷他人犯持有第一級毒品罪，係刑法誣告罪之特別規定，依特
    別法優於普通法，自應適用本條例而排除刑法誣告罪規定之適用。再司法院大法
    官會議於九十一年十一月二十二公佈釋字第五五一號解釋，認毒品危害防制條例
    第十六條栽贓誣陷他人犯本條例之罪者，處以其所誣告之罪之刑之規定，罪刑未
    臻相當，與憲法第二十三條所定比例原則未盡相符，有關機關應自本解釋公佈之
    日起二年內檢討修正，逾期未修正該條文規定失效一事，乃係針對栽贓誣陷他人
    販賣毒品所為解釋，而本件被告僅係犯栽贓誣陷他人犯持有第一級毒品罪，法定
    刑為三年以下有期徒刑，自無罪刑失衡，違反憲法第二十三條比例原則情形，且
    該條例目前仍有效期間，本院自得適用。至原審認定被告所為係犯栽贓誣陷他人
    犯販賣第一級毒品罪，雖非無見，然栽贓誣陷他人犯販賣第一級毒品罪，除須有
    栽贓行為外，並須具體誣指他人意圖營利販賣第一級毒品為要件，本件被告於本
    院審理中一再供稱，其與李慶文並無仇怨，所為僅在栽贓誣陷李慶雯持有第一級
    毒品等語，且其向警報案時，並無具體述及李慶雯具有營利意圖售出毒品，或意
    圖營利販賣而販入毒品等情，尚無證據證明被告有誣陷李慶雯販賣第一級毒品之
    具體事證，參以被害人李慶雯遭警查獲以持有第一級毒品移送檢方偵辦情事，則
    被告所為應僅係栽贓誣陷他人持有第一級毒品罪，而非栽贓誣陷他人販賣第一級
    毒品罪，且本件公訴人亦以被告栽贓誣陷他人持有第一級毒品起訴，是原審此部
    份認定，容有誤會。
三、原審就被告甲○○違反毒品危害防制條例部分論罪科刑，固非無見，惟查被告向
    綽號阿龍者購得第一級毒品海洛因，並於摻入珍珠粉後，再將之分裝成三十五小
  包而持有之部分，係犯毒品危害防制條例第十一條第一項之持有第一級毒品罪；
    其將第一級毒品放置在被害人李慶雯車內，而向警方報案栽贓誣陷李慶雯犯持有
    第一級毒品所為，係犯同條例第十六條、第十一條第一項之栽贓誣陷他人犯持有
    第一級毒品罪，應依同條例第十一條第一項之持有第一級毒品罪之刑處斷，所犯
    上開二罪，有方法結果之牽連關係，應從一情節較重之毒品危害防制條例第十六
    條、第十一條第一項之栽贓誣陷他人犯持有第一級毒品罪處斷，已如前述，原判
    決認被告僅成立同條例第十六條、第四條第一項栽贓誣陷他人犯販賣第一級毒品
    一罪，容有未洽。被告上訴意旨，執此指摘原判決不當，為有理由，自應由本院
    將原判決撤銷改判。爰審酌被告甲○○只為一己之私利，竟接受BETTY 之委託，
    欲使被害人受持有第一級毒品之刑事訴追，而將第一級毒品海洛因分裝成三十五
    包後，藏放於被害人車上，使被害人遭警依涉嫌毒品危害防制條例移送地檢署偵
    辦，對於原本生活單純之被害人之身心、生活，造成難以彌補的重大傷害，惡性
    重大，犯後態度等一切情狀，爰量處如主文第二項所示之刑，被告甲○○栽贓誣
    陷他人犯持有第一級毒品，犯罪性質認有併宣告褫奪公權必要，爰併宣告褫奪公
    權三年。扣案之第一級毒品海洛因（三十五包，淨重三十八點七三公克，包裝重
    十八點０九公克，純質淨重九點零三公克），雖摻有珍珠粉，但珍珠粉與海洛因
    （混合）無從剝離，均應依毒品危害防制條例第十八條第一項前段之規定，宣告
    沒收銷燬之，另送鑑耗損之海洛因白粉，既已滅失，自無庸再予宣告沒收銷燬之
    必要。又扣案之門號0000000000號行動電話一支，為被告甲○○所有
    ，並為其與BETTY連絡供栽贓誣陷李慶雯持有第一級毒品罪所用，業據其供承在
    卷，爰依刑法第三十八條第一項第二款，宣告沒收之。
據上論結，應依刑事訴訟法第三百六十九條第一項前段、第三百六十四條、第二百九
十九條第一項前段，毒品危害防制條例第十六條、第十一條第一項、第十八條第一項
前段，刑法第十一條前段、第二十八條、第三十七條第二項、第三十八條第一項第二
款，判決如主文。
本案經檢察官林應華到庭執行職務。
中      華      民      國    九十二    年      一      月     三十     日
                              臺灣高等法院高雄分院刑事第七庭
                                  審判長法官  李春昌
                                   法官  黃憲文
                                        法官  莊飛宗
右正本證明與原本無異。
不得上訴。
                                      書記官  張明賢
中      華      民      國    九十二    年      二      月     七       日
附錄本判決論罪科刑法條：
毒品危害防制條例第十六條：
栽贓誣陷或捏造證據誣告他人犯本條例之罪者，處以其所誣告之罪之刑。
毒品危害防制條例第十一條第一項：
持有第一級毒品者，處三年以下有期徒刑、拘役或新台幣三萬元以下之罰金。
                                                                     Ａ


司法院資訊處製作；財團法人民間司法改革基金會備份。
